臺灣花蓮地方法院刑事判決
110年度易字第33號
公  訴  人  臺灣花蓮地方檢察署檢察官
被      告  潘億安




上列被告因侵占案件，經檢察官提起公訴（109年度偵字第3290
號），本院判決如下：
    主  文
丁○○犯侵占罪，處有期徒刑伍月，如易科罰金，以新臺幣壹仟元
折算壹日。
未扣案犯罪所得新臺幣肆萬壹仟元沒收，於全部或一部不能沒收
或不宜執行沒收時，追徵其價額。
    犯罪事實
一、丁○○（原名潘仁貴）與甲○○為同鄉及朋友關係，丁○○於民國
    108年5月1日起，自任會首起會（下稱本案合會），邀請甲○○、乙○○、阮柯莉、阮紅翠等人如附表所示之人，加入本案
    合會，約定會首連同會員，共計26會，每月為1期，會期自1
    08年5月1日起至110年4月1日止，每會金額為新臺幣（下同
    ）1萬元，標金最底標為1000元，最高標為3000元，於每月1
    日在花蓮縣○○市○○○路000號1樓開標，以採內標方式競標，
    得標後再由會員繳納金額交予會首後，再轉交予得標者領取
    所標得之會款。丁○○在甲○○於109年3月1日得標後，意圖為
    自己不法所有，基於侵占之犯意，拒未將實際收得之會款4
    萬1000元交付予甲○○，以此方式侵占入己。
二、案經甲○○告訴及花蓮縣警察局吉安分局報告臺灣花蓮地方檢
    察署檢察官偵查起訴。
    理  由
壹、有罪部分
一、證據能力
　　本判決所引用之被告以外之人審判外之陳述，經被告丁○○同
    意作為證據使用（見本院卷第102頁），本院審酌該證據之
    取得過程並無瑕疵，與本案待證事實間復具有相當之關聯性
    ，引為本判決所用之證據並無不當，自得採為本件認定事實
    之基礎。
二、認定犯罪事實所憑之證據及理由
　㈠訊據被告固坦承其作為會首而發起本案合會，如附表所示之
    人均為合會會員，並約明上開競標及交付得標會款之方式等
    事實，惟矢口否認有何侵占犯行，辯稱：告訴人甲○○於109
    年3月1日並未得標，是乙○○標到，是因為我沒有向死會會員
    收錢，所以我就倒會，我就跟乙○○說我要倒會，因為乙○○標
    到，我事後才知道告訴人與乙○○私底下換名字，後來他們又
    說不換，我實際上收到的是1萬7000元，不是20萬5000元，2
    0萬5000元是全部都收齊才會有的錢等語。
　㈡經查，被告與告訴人為同鄉及朋友關係，被告於上開時間，
    自任會首起會，邀請告訴人、乙○○、阮柯莉、阮紅翠等如附
    表所示之人，加入合會會員，約定會首連同會員共計26會，
    每月為1期，會期自108年5月1日起至110年4月1日止，每會
    金額為1萬元，標金最底標為1000元，最高標為3000元，於
    每月1日在花蓮縣○○市○○○路000號1樓開標，以採內標方式競
    標，得標後再由會員繳納金額交予會首後，再轉交予得標者
    領取所標得之會款等情，業據被告於偵查及本院準備程序中
    坦認在卷（見偵卷第185至189頁、本院卷第101至102頁），
    核與證人即告訴人（見警卷第17至22頁、偵卷第71至73頁、
    偵卷第213至215頁、本院卷第345至351頁）、證人乙○○（見
    警卷第41至45頁、偵卷第79至81頁、本院卷第351至355頁）
    於警詢、偵查及本院審理時證述、證人阮柯莉（見警卷第29
    至33頁、偵卷第59至62頁）、阮紅翠（見警卷第41至45頁、
    偵卷第59至62頁）於警詢及偵查證述相符，並有指認犯罪嫌
    疑人紀錄表暨全戶資料（警卷第23至27、35至39、47至51、
    59至63頁）、被告相片截圖（見警卷第109至111頁）、合會
    單影本（下稱告訴人版合會單，見警卷第111至112頁）等資
    料在卷可稽，是此部分事實，堪以認定。
　㈢本件爭點厥為，109年3月1日之得標之會款，應歸屬何人？如
    歸屬於告訴人，則被告是否有侵占犯行？被告侵占之款項數
    額若干？茲就上述爭點，分述如下：
　⒈109年3月1日之會款，應歸屬實際得標之告訴人，被告應將所
    收得之會款交予告訴人
　  ⑴證人即告訴人於偵查具結證稱：我109年3月1日得標，我是
      在第11次的會得標，該次可得20萬8000元得標金，活會有
      15人，1人要給我7000元，死會有10人，1人要給我1萬元
      等語（見偵卷第214頁）；其於本院審理時具結證稱：我
      用我自己「阮秋虹」的名字參加合會，在合會單上是Hong
       Toc，Hong是我的名字，Toc是做頭髮的意思，乙○○則是1
      7號，Phuong是鳳的意思，實際上我跟乙○○都有參加，我
      、乙○○各參加一會，乙○○是我的員工，那時候我幫乙○○參
      加被告的合會，109年3月1日是我標到會，被告當時應該
      要給我大概20幾萬，我們大概108年5月1日開始，到3月的
      話，大概10個人死會，還有10幾個人活會等語（見本院卷
      第346至349頁）。
　  ⑵證人乙○○於警詢證稱：一直到3月1日被告涉嫌倒會前，我
      本人部分都是該互助會的活會會員，也是從告訴人標到此
      會標金之後告訴人說她3月1日的標金沒有拿到，才知道被
      告涉嫌倒會等語（見警卷第55頁）；本院審理時具結證稱
      ：我有參加被告招募的合會，我自己跟一會，我跟告訴人
      各一份會錢，109年3月1日我標到會，後來我讓給告訴人
      ，所以後來我才在會首、會員群組內，說告訴人標到109
      年3月1日的會，是讓給告訴人之意思，我沒有拿到錢，我
      標到我名字而已，標到就讓給告訴人等語（見本院卷第35
      2至353頁）。
　　⑶證人阮柯莉、阮紅翠於警詢中均證稱：我只知道109年3月1
      日告訴人沒有拿到錢，被告就沒有再跟我們聯絡等語（見
      警卷第31頁、第44頁）。
　　⑷上開告訴人、乙○○、阮柯莉、阮紅翠之證述，與前揭合會
      單警卷影本、通訊軟體LINE對話紀錄之內容（見本院卷第
      151頁），互核大致相符，據上足認，告訴人係以「Hong 
      Toc」名稱參與本案合會，而告訴人、乙○○參與本案合會
      後，於109年3月1日本案合會開標時，先係由乙○○標得後
      ，再由乙○○乃將該次合會讓與告訴人等情明確。
　　⑸被告固否認告訴人有標得該次合會，而認係乙○○標得云云
      。惟查：
　　①依照告訴人所提出之Line對話紀錄（見偵卷第227頁），可
      見以下內容：　　　
　　　
　　　對於上開對話紀錄，被告於本院供稱：畫面是我們會的群
      組，飯糰小寶貝是我，這段文字是我寫說小紅剪頭髮標到
      的意思，螢光筆這句話就是告訴人標到會，他是標到3月1
      日的等語（見本院卷第97頁），參之本案合會如果有人得
      標時，會在群組內通知等情，均經證人即告訴人、乙○○、
      阮柯莉、阮紅翠於偵查中證述一致而明確（見偵卷第61、
      66、73、80頁），復為被告所是認（見本院卷第100頁）
      ，據此可信，被告確實已在上開合會群組內，宣布告訴人
      於109年3月1日得標。
　　②又查，乙○○一再於警詢、本院審理均證稱該次合會，乃係
      由告訴人標得，並認該次會款應交由告訴人等節，已如前
      述，其復於偵查中證稱：我是活會，每個月的會錢，活會
      會員扣掉3000元後繳納7000元，我繳了11次，還沒有標到
      就倒會，損失7萬7000元等語（見偵卷第80頁），輔以以
      被告前經本院準備程序中詢及：「如果順利收到錢，當期
      得標是否應得到20萬5000元？」被告答：是等語（見本院
      卷第99頁），循此，倘若乙○○確實有標得該會，乙○○主觀
      上當以未能取得該次標得之會款數額，認其所損失或遭侵
      占之財物，而非以未能取回其因倒會而損失之活會會款，
      認其所受之損失。是以，乙○○當係將該次標會讓由告訴人
      標得，應可認定。
　　③被告雖辯稱：3月5、6日時告訴人寫在群組說要會錢，我說
      不是虹鳳標到嗎，他們才跟我說要換會，是告訴人在我私
      底下的賴說他們要換會，我還留著賴，我才上群組說打說
      是甲○○標到，我們標會也不是兩點，所以我不是當天講那
      句話等語。然查，證人乙○○於本院具結證稱：被告知道我
      要轉給告訴人，被告知道，我們有講，我標到，我說我還
      沒需要，我轉給告訴人，他知道，被告來我們店裡收會錢
      ，好像我有跟被告講，他有同意，群組都知道等語（見本
      院卷第355至356頁），被告所辯，已與證人乙○○上開證述
      相左，況依被告所陳，倘其並未同意換會，大可拒絕告訴
      人與乙○○之要求，何須在前開群組內為上開說法，實殊難
      理解。
　　④據上說明，被告此節所辯，即均不足採信。
    ⑹被告另提出其合會單（下稱被告版合會單，見本院卷第127
      頁），欲證明告訴人未標得該次會款。細繹被告版合會擔
      ，固可見其上「9 Hong Toc」（即告訴人）旁並未註記日
      期跟金額，而「17 Phuong」（即乙○○）旁則標記「3/1 3
      000」，似見被告有在被告版合會單上，手書上開文字，
      以表示乙○○、3月1日標得之意思。然查，109年3月1日該
      次標會之情形，乃係由乙○○標得後再讓由告訴人繳納標金
      而取得標會，被告版合會單上縱使有其自行註記之文字，
      亦不足以反證告訴人未標得該次會款；另被告自行提出與
      告訴人間對話紀錄（見本院卷第119至125頁），欲證明告
      訴人未標得該次會款，然觀諸被告所翻譯之對話內容，已
      可見被告與告訴人爭執會款之事情，稽之該內容可知，其
      中「秋紅」於內文中即提到：「跟會不能借款，第一次我
      聽到」、「抓狂的人是我呢 」、「什麼錢都沒有」、「
      妳承諾拿錢給我但沒有拿，我家現在沒有錢，我才生氣」
      、「5號的會款，現在都12號了還沒交，人家會問的呀」
      等語，倘若無訛，確可見告訴人有表示該次標會與乙○○有
      關，而告訴人亦有向被告要求給付會款；反觀之該則對話
      內容中被告方面的回應，雖然可見被告均對告訴人稱：要
      阿鳳出面，請阿鳳自己問等語，似見被告於當時自認為其
      係對乙○○負責，然此部分，業經乙○○於警詢、審理中迭次
      證述該次會款乃由告訴人所標得，是被告提出之對話內容
      ，無論是由其翻譯內容及其事後之辯解，非無淡化、推卸
      責任之嫌，並不足以反證本案合會109年3月1日之會款，
      係由乙○○標得，而與告訴人無關。是以，被告此部分之辯
      解，均屬無據。
　⒉被告並未將實際收得會款4萬1000元交予告訴人，並予以侵占
    入己：
　　⑴按會首應於前項期限內，代得標會員收取會款，連同自己
      之會款，於期滿之翌日前，交付得標會員。逾期未收取之
      會款，會首應代為給付、會首應依前項規定收取會款，在
      未交付得標會員前，對其喪失、毀損，應負責任。但因可
      歸責於得標會員之事由致喪失、毀損者，不在此限，民法
      第709條之7第2項、第3項定有明文。準此，可知會員標得
      會款後，當期會款債權即由該得標會員取得並對會首及其
      他會員均有請求交付會款之權利，會首僅係履行其依民法
      第709條之7第2項、第3項之規定所負「代得標會員收取會
      款」之義務，並以交付為危險移轉之負擔，會首係基於法
      律規定代理得標會員向其他會員收取會款，其就收取之會
      款並無所有權，而僅為持有關係，會首交付會款予得標會
      員之行為則係完成其會首之合會義務，具有內部移轉受任
      取得款項之法律上意義，此亦為民法第709條之7立法理由
      三所載「茲於第二項規定會首應於前條期限內代得標會員
      收取會款。收到之會款屬於得標會員所有」等詞一致，是
      會首於持有期間變更原持有之意思而為所有之意思，即該
      當刑法第335條第1項之侵占罪。
  　⑵經查，被告所發起之合會，死會會員應收取1萬元會款，其
      餘活會會員，應收7000元會款，並應交付會首4000元手續
      費，業經被告陳述在卷（見偵卷第186頁、第189頁、本院
      卷第95頁），核與證人即告訴人、阮秋娥、阮紅翠、阮紅
      鳳所為證述相符，並有前開告訴人版合會單可參，故此部
      分事實，應堪認定。
　　⑶被告於109年3月1日該次開標後實際收受會款，即如附表所示編號17、20、21、25、26之人部分，其中編號21、26均為死會會員，繳納1萬元，其餘3名均為活會會員，須繳納會款7000元，業經證人即告訴人、阮柯莉、阮秋娥、阮紅翠、乙○○證述在卷，參之被告就編號21、25之人有收取會款之事實，而編號20有繳納第11次即109年3月1日之會費，亦為被告所是認（見偵卷第185至186頁、本院卷第98頁），輔以被告於本院供稱：我的意思是7萬7000元我都會還，還給活會的人等語（見本院卷第97頁），衡此足信，此部分人均有實際繳交該次會款。據此計算，被告確實有收受會款4萬1000元（計算式：7000×3＋10000×2＝41000）。
　　⑷又告訴人並未取得109年3月1日之會款，均經證人即告訴人
      、阮秋娥、阮虹翠、乙○○證述如前，再者，被告既於本院
      自承：我當時並未將會款交給該次得標者等語（見本院卷
      第93頁），是被告作為本案合會之會首，既係代得標會員
      即告訴人收受上開會款，卻未將上開所收得之會款交付予
      告訴人，擅自交予他人，可彰顯被告已然僭居為所有人，
      而有變易該會款之持有為自己所有甚明。
　　⑸被告雖辯稱：3月1日開標後我有收到1萬7000元，之後我把
      1萬元還給阿秋（即附表編號21），況如果我騙她們還每
      個月還她們錢幹嘛，我騙她們的話就跑了云云。然查：
　　①109年3月1日既為告訴人所標得，且告訴人確未收得該款項
      ，業經認定如前，復依上開說明，擔任本案合會會首之被
      告，僅是代理得標之告訴人，向未得標之活會會員、死會
      會員收取會款，並未就其所取得會款有所有權，倘若已收
      得之會款，被告如未經告訴人同意，擅自返還或者清償其
      他會員之已繳交會費，未交予告訴人，即足認係其挪為他
      用，加以被告於本院已陳明：因為有4、5個人是死會沒有
      繳會錢，我一直找不到他們，就先幫他們墊繳，我無法再
      幫未繳錢之死會的人墊款而要倒會等語（見本院卷第361
      頁），其既已自知本案合會有未繳會錢情事，而無以維持
      行將倒會，又依被告所述可知，此一情形已然發生於本案
      合會3月1日開標前，詎其仍再向上開實際繳納會費之會員
      收受會費後，拒不將會費交予告訴人，益顯被告確有變易
      本案會款持有為自己所有之侵占犯意。
　　②證人乙○○固證稱：被告嗣後有返還我7000元等語（見本院
      卷第354至354頁），然其亦證稱：我繳了11次，還沒標到
      就倒會了；那是被告後來才講，老闆每個月扣7000元繳會
      款幫我繳給被告，我去老闆那天他才給我7000元等語（見
      偵卷第80至81頁、本院卷第354至355頁），此與告訴人於
      警詢中證稱：被告有收乙○○的會錢，應該是在109年3月3
      日左右的下午前往我經營之JR剪髮屋收會錢的等語（見警
      卷第20頁）相符，佐以被告自承其要返還活會會員11次會
      款，倘若被告未曾向上開繳納會款之人收取會款，焉有返
      還、退還之理？尤可信其係收取後始將會款返還乙○○，依
      上說明，自就其侵占之犯意認定不生影響。
　　③此外，侵占罪乃即成犯，於被告擅自挪用本案合會會款之
      際，即告成立。至於被告是否確實逃避、逃亡，僅涉及被
      告犯後態度、能否配合偵查、審理之意識，尚不足反推被
      告並無侵占犯意。
　　⑹被告雖否認阮秋娥、乙○○、阮柯莉有繳納會費云云（見本
      院卷第358至359頁），但這僅是被告的片面陳詞，抑且，
      阮秋娥、乙○○、阮柯莉均前經檢察官、本院作證時具結，
      以資擔保，其等前後陳述大致清楚且一致，並無顯然矛盾
      或悖於事理常情之處，且其等均於偵查中已具結擔保證詞
      之可信性，衡情當無甘冒偽證罪責之風險而故設虛詞攀誣
      構陷被告入罪之理，被告復已自承要返還活會會員款項，
      被告其空言爭執未收該等活會費用，自不足取。
　　⑺據上各節，被告在實際收得4萬1000元之會款並將之侵占入
      己，至為灼然，其上開辯解，均自無解於其刑責，自屬無
      據。
　㈣綜上所述，被告前揭辯解，無非是臨訟卸責之詞，不足採信
    ，從而，被告本案犯行，足堪認定。至公訴意旨認被告另有
    侵占會款16萬4000元部分，詳如貳、不另為無罪諭知部分所
    述。
三、論罪科刑
  ㈠核被告所為，係犯刑法第335條第1項之侵占罪。
  ㈡量刑審酌理由
  ⒈按刑法第57條規定，科刑時應以行為人之責任為基礎，並審
    酌第57條所列10款及一切情狀，以為量定刑罰之標準。上述
    規定，既以行為責任為刑罰量定之基礎，是法院於量刑時，
    自應區分出之犯罪情狀（行為相關事由）、一般情狀（行為
    人相關或其他刑事政策事由），以為量刑判斷（最高法院10
    8年度台上字第2036號、第4039號、110年度台上字第2633號
    、第3266號、第3445號、第4715號、第4957號、第4958號判
    決、111年度台上字第718號判決，均同此區分基準）。前者
    如犯罪動機、目的、犯罪時之所受之刺激、犯罪之手段、犯
    罪所生之危險或損害、違反義務之程度等量刑因子，藉此等
    與不法、罪責關聯之事項，以形構、確認結果非價程度、行
    為非價程度及罪責之整體形象，資為行為人之責任刑量定的
    主要依據；後者，如犯罪行為人之生活狀況、品行、智識程
    度或犯罪後之態度，以及犯罪行為人是否與被害人達成和解
    等修復性司法或社會復歸可能性等其他刑事政策上之考量，
    為調節所可能科處刑罰之科處，藉以盡力謀求行為人所應受
    之刑罰，係本於罪責原則所由生，並使刑罰得以受之節制，
    同時藉由行為人屬性或政策考量之量刑因子，決定是否發揮
    對責任刑之減輕作用，或認不予減輕，以求罪刑相當。
　⒉審酌於告訴人標得上開會款後，被告未將實際所收取會款交
    予告訴人，造成告訴人之財產損失，對於告訴人之財產損害
    並非輕微，被告雖稱未能將會款繳交會款而倒會，並稱我一
    直找不到他們，就先幫他們墊繳2個月，我自己生意也出問
    題，沒辦法再承擔云云（見本院卷第361頁），然其所陳之
    動機、目的，顯與被告該次未將其實際收受會款交予告訴人
    部分無涉，是欠缺足認影響其罪責之因素。
　⒊除上開犯罪情狀外，被告本案行為人之一般及相關情狀如下
    ：
　  ⑴被告始終否認犯行，且查，被告於偵查先陳稱：告訴人從
      來沒有繳會費，也沒有得標過，如果她有繳會費的證據，
      請她拿出證據，請她拿出來等語（見偵卷第186至187頁）
      ，又改稱：有另外的人會替告訴人繳錢，她現在在台南工
      作，代替的人說不用，大家知道就好，替告訴人繳會費的
      人沒有在會單上，因為她很相信我等語（見偵卷第187頁
      ），其於本院始供稱：甲○○每個月都給我會錢等語（見本
      院卷第96頁），供詞反覆不一，偵查、審理之犯後態度著
      實不佳，不能認為有何有利於其量刑判斷之因素存在。
　  ⑵其次，被告雖與告訴人曾達成調解，均經被告、告訴人陳
      明在卷，復有本院調解筆錄可參（見本院卷第87頁），然
      據告訴人陳稱：我本來用7萬7000元和解，但是被告講的
      很像我說謊，但我沒有說謊，我們很多朋友被被告騙很多
      錢，被告這樣講太可惡；我希望法官判被告重一點的，以
      後不要出去騙人家，我們越南人在台灣賺錢很辛苦，他都
      把人家的錢騙光光，我們沒辦法回去越南，每個月只賺1
      、2萬元，要賺錢回去越南，沒辦法拿回去越南；我也希
      望給被告一個改過的機會，他開始恐嚇我，說要找人打我
      之類的，我傳資料上去說我不想要跟他和解，因為他不想
      改過，本案交由法院判決等語（見本院卷第101、295、36
      2至363頁），被告復自承尚未給付7萬7000元給告訴人（
      見本院卷第362頁），據此，依修復式司法之政策觀點加
      以評價，殊難認為被告有何具體、有效之關係修復舉措，
      亦不能認為有何有利於被告量刑之考量因素。
　  ⑶被告於本案發生前，並無相關之前案科刑紀錄，有臺灣高
      等法院被告前案紀錄表在卷可參（見本院卷第17至23頁）
      ，此部分屬於本案有利被告之量刑依據。
　　⑷此外，被告於本院自陳其高中畢業之智識程度、目前在家
      照顧小孩，經濟來源仰賴男友，需扶養未成年子女，離婚
      ，家中經濟狀況還可以（見本院卷第362頁）等家庭、經
      濟生活狀況。
　⒋綜合卷內一切情狀，參考告訴人上開科刑意見，依罪刑相當
    原則，量處如主文所示之刑，並諭知易科罰金之折算標準。
四、沒收部分
　　本案被告侵占之實際收取會款4萬1000元，乃本案被告犯罪
    所得，未據扣案，且並無證據證明與被告固有金錢混同，仍
    應依刑法第38條之1第1項、第3項，宣告沒收，於全部或一
    部不能沒收或不宜執行沒收時，追徵其價額。
貳、不另為無罪諭知部分
一、公訴意旨另以：被告意圖為不法之所有，基於侵占之犯意，
    於上開時、地，所侵占未予告訴人標得會款之數額，除前揭
    4萬1000元，另有侵占16萬4000元等語。
二、按犯罪事實應依證據認定之，無證據不得認定犯罪事實；不
    能證明被告犯罪或其行為不罰者應諭知無罪之判決，刑事訴
    訟法第154條第2項、第301條第1項分別定有明文。按告訴人
    之告訴，係以使被告受刑事訴追為目的，是其陳述是否與事
    實相符，仍應調查其他證據以資審認；認定犯罪事實所憑之
    證據，雖不以直接證據為限，間接證據亦包括在內，然而無
    論直接證據或間接證據，其為訴訟上之證明，須於通常一般
    人均不致有所懷疑，而得確信其為真實之程度者，始得據為
    有罪之認定，倘其證明尚未達到此一程度，而有合理之懷疑
    存在時，即難遽採為不利被告之認定（最高法院52年台上字
    第1300號、76年台上字第4986號判決先例意旨參照）。
三、訊據被告堅詞否認其侵占數額為20萬5000元，辯稱：編號4
    、12、21、22、24均未給付3月1日會款，那個月我完全沒有
    去收錢，任何人我都沒有收，所以我說我跟他說他們繳錢，
    我倒會，我會還給他們多少等語。
四、經查：
　㈠如附表編號2、4、11、12、18、21、22、24、26等10人於109
    年3月1日前，均為死會會員，業據被告於供陳在卷（見偵卷
    第187至189頁），並有告訴人版合會單可參，是以，則被告
    當月應收會款，固為20萬8000元（計算式：全體會員含被告
    在內，共26人，扣除4000元手續費，10000×10＋16×0000－000
    0＝208000）；如扣除告訴人，則為20萬5000元（10000×10＋1
    5×7000），準此，告訴人先前陳明其本次標會應取得之會款
    已達20萬餘元（見本院卷第347頁），固非無據。
  ㈡惟按刑法第335條第1項之侵占罪，為財產犯罪之一種，以持
    有他人之物，意圖為自己或第三人不法之所有，而實行不法
    領得之意思為構成要件。是以，必須所侵占之物先有法律上
    或契約上之原因在其持有中為限，否則即難構成侵占刑責（
    最高法院78年度台上字第2372號判決意旨參照）。查本案依
    證人即告訴人、阮紅翠、阮秋娥、乙○○等證人歷次之證述，
    與前開被告之供述，參互以觀，僅足認定上開4萬1000元為
    被告實際收受之會款，並無其他積極證據證明被告確實有對
    其他活會、死會會員收受其餘會款。復參之證人即告訴人復
    於本院審理中證稱：我們都是活會的，被告說這些人都是他
    認識的台北人，我們花蓮沒有這些人；告訴人版合會單上，
    1號是被告，2、5號認識，6號是被告老公，9號是我，10號
    是另外一個朋友，14、15、16號有認識，17號是乙○○，25號
    是阮紅翠，26號是阮秋娥，20號是阮柯莉，至於6月1日得標
    如附表編號24我不認識等語（見本院卷第350、351頁），可
    見除上開告訴人所能列舉之人，其餘合會單上之人，為告訴
    人所不相識，既告訴人對於其餘合會單上並不相識，復無陳
    明被告何時向其餘會員收取其餘會款，能否認被告確實已取
    得109年3月1日之應歸屬告訴人之全部會款20萬5000元，尚
    屬有疑；縱使被告對於告訴人負有就逾期未收取之會款，應
    代為給付之義務（民法第709條之7第2項參照），此僅涉及
    被告是否應依本案合會之法律關係，履行其給付義務之民事
    責任問題，自無從據以認定被告確實已經取得、持有其餘告
    訴人應取得之合會會款。是被告此部分所辯，尚非無據，要
    難對就此部分對被告以侵占罪責相繩，惟此部分若成立犯罪
    ，與本院前開認定有罪部分間為事實上一罪關係，爰不另為
    無罪之諭知。
據上論斷，應依刑事訴訟法第299條第1項前段，判決如主文。
本案經檢察官丙○○提起公訴，檢察官羅美秀到庭執行職務。
中　　華　　民　　國　　111 　年　　4 　　月　　20　　日
　　　　　　　　　刑事第三庭    審判長法　官　黃柏憲　　
　　　　　　　　　　                  法  官  蔡瑞紅
　　　　　　　　　                    法  官  林育賢
以上正本證明與原本無異。
如不服本判決應於收受送達後20日內向本院提出上訴書狀，並應
敘述具體理由。其未敘述上訴理由者，應於上訴期間屆滿後20日
內向本院補提理由書(均須按他造當事人之人數附繕本)「切勿逕
送上級法院」。告訴人或被害人如對於本判決不服者，應具備理
由請求檢察官上訴，其上訴期間之計算係以檢察官收受判決正本
之日期為準。
因疫情而遲誤不變期間，得向法院聲請回復原狀。
中　　華　　民　　國　　111 　年　　4 　　月　　20　　日
                                      書記官  鄭慧婷

附錄本案論罪科刑法條：
刑法第335條第1項
意圖為自己或第三人不法之所有，而侵占自己持有他人之物者，
處5年以下有期徒刑、拘役或科或併科3萬元以下罰金。

附表：
編號 會員 109年3月1日開標前之情況 109年3月1日有無繳交會款 1 被告 活會 無 2 阿艷 108年7月1日標得，死會 無 4 阿水 109年1月1日標得，死會 無 5 紅衣 活會 無 6 胖哥 活會 無 7 蟋蟀 活會 無 8 阮姐 活會 無 9 告訴人 活會（109年3月1日 標得） 無 10 紅豬 活會 無 11 小書 108年11月1日標得，死會 無 12 阿平 108年9月1日標得，死會 無 13 阿泰 活會 無 14 小豬 活會 無 15 小豬 活會 無 16 店長 108年5月1日標得，死會 無 17 乙○○ 活會 有 18 檸檬 108年12月1日標得，死會 無 19 阿清 活會 無 20 小曼（即阮柯莉） 活會 有 21 阿秋（Thｕ） 108年8月1日標得，死會 有 22 阿雲 109年2月1日標得，死會 無 23 阿如 活會 無 24 阿昇 108年6月1日標得，死會 無 25 阮紅翠 活會 有 26 阮秋娥 108年10月1日標得，死會 有 27 阿全 活會 無 備註： ⒈告訴人版合會單（見警卷第112頁），其中一份為原本越南文，另一份為中文翻譯，上述會員除被告、告訴人、乙○○、阮紅翠、阮秋娥外，均係參照告訴人、被告就合會單越南文之翻譯（見警卷第111頁、本院卷第94頁）加以整理、製作。 ⒉告訴人提出之合會單翻譯，欠缺部分號碼而有跳號之情形，依被告之供述及警卷第112頁越南文版本所標註之數字，加以修正。 ⒊合會單上並無編號3，故含會首之被告在內，共26名會員。